【裁判字號】    98,簡上,460
【裁判日期】    981130
【裁判案由】    給付貨款
【裁判全文】
臺灣臺北地方法院民事判決             98年度簡上字第460號
上  訴  人  甲○○○○○○○
訴訟代理人  宋皇佑律師
被上訴人    連大立菸酒股份有限公司
                      樓
法定代理人  乙○○○
訴訟代理人  丙○○
                      樓
上列當事人間請求給付貨款事件，上訴人對於中華民國九十八年
五月二十六日本院臺北簡易庭98年度北簡字第5921號第一審判決
提起上訴，本院於民國九十八年十月二十八日言詞辯論終結，判
決如下：
    主      文
上訴駁回。
第二審訴訟費用由上訴人負擔。
    事實及理由
一、被上訴人起訴主張：上訴人於民國97年7月至9月向被上訴人
    訂購酒類貨品，金額累計達新台幣（下同）40萬0800元，其
    已依約陸續交付酒類貨品與上訴人，詎上訴人迄未付款，自
    應依約給付上開未償貨款。縱上訴人非為帝富酒店實際負責
    人，但其既登記為帝富酒店負責人，自應負授權人責任等情
    ，爰聲明求為命上訴人給付40萬0800元。
    原審為被上訴人全部勝訴判決，嗣上訴人提起本件上訴，被
    上訴人於本院聲明求為駁回上訴。
二、上訴人則以：其於97年5月間已遭徵召服兵役，自不可能於
    97 年7月至9月間向被上訴人訂購酒類貨品，依被上訴人提
    出之銷售單，訂購人為帝富酒店，但帝富酒店非其所有，其
    未授權他人向被上訴人購買酒類貨品，上訴人雖登記為帝富
    酒店負責人，但上訴人對此原來並不知情，嗣上訴人知悉此
    情事後已要求訴外人即帝富酒店實際負責人吳恩丞更改負責
    人名義，然遭拒絕，上訴人自毋庸就帝富酒店所訂購之酒類
    貨品負給付貨款之責等語，資為抗辯。爰聲明被上訴人之訴
    駁回。原審為上訴人敗訴判決，上訴人提起上訴，聲明求為
    ：1、原判決廢棄。2、被上訴人在第一審之訴駁回。
三、查帝富酒店為獨資商號，營業項目包括飲酒店業、菸酒零售
    業及其他休閒服務業，帝富酒店於97年5月6日變更登記負責
    人成為「吳嘉哲」之事實，業據調取帝富酒店商業登記案卷
    核閱屬實，並有營利事業登記抄本、讓渡書、台北市商業處
    97年4月2日函及臺北市政府營利事業登記證為證（見原審卷
    第39頁、本院卷第16頁、第40頁至第41頁），並為兩造所不
    爭，堪信為真實。
四、經查：
（一）吳恩丞以帝富酒店為買受人，自97年7月30日起至同年9
      月17日止向被上訴人訂購包括Coors、Beer、Vodka、
      Grant's FR、Montezuma等酒類貨品，金額合計40萬0800
      元，並依吳恩丞之通知，將該酒類產品出貨至位在台北市
      中山區○○路之帝富酒店，簽收人為「Leo」、「Ben」、
      「黃信堯」、「夏振偉」或「倪子」，有銷售單為證（見
      原審卷第5頁至第23頁），故上開酒類貨品買賣之聯絡人
      或簽收人，均非上訴人；再證人即曾在帝富酒店擔任服務
      生之丁○○○證稱：上訴人在帝富酒店是擔任服務生，職
      位在其之上，帝富酒店內只有吳恩丞及名叫阿BEN之人有
      叫酒權限，上訴人並無叫酒權限（見本院卷第47頁至第48
      頁）等語，故上訴人任職帝富酒店並無以帝富酒店名義訂
      購酒類貨品之權限；又上訴人自97年7月30日起至97年11
      月26日止依北部地區後備指揮部98年2月3日北動管字第
      0980000775號函在營服役，有免役證明書附卷可查（見本
      院卷第25頁），且證人丁○○○場證稱：其於97年3月到
      職時上訴人已在帝富酒店擔任服務生，上訴人於97年7月
      至9月間已去當兵（見本院卷第47頁）等語，故被上訴人
      交付上開酒類貨品時，上訴人並不能親自處理酒店業務；
      被上訴人復不能證明上訴人已授權吳恩丞於97年7月至9月
      間向被上訴人訂購酒類貨品，被上訴人主張上訴人於97年
      7月至9月向其訂購酒類貨品金額計40萬0800元，即無可取
      。
（二）惟按由自己之行為表示以代理權授與他人，或知他人表示
      為其代理人而不為反對之表示者，對於第三人應負授權人
      之責任。但第三人明知其無代理人或可得而知者，不在此
      限，民法第169條定有明文。表見代理乃係無代理權，而
      在外觀上足使第三人信其為有代理權之事實，本人因而應
      負授權人責任，旨在衡平本人之利益與社會交易安全。查
      ：
  1、上訴人自97年5月6日登記為帝富酒店之負責人，已如前述
     ，上訴人登記為帝富公司負責人，所需文件為蓋有上訴人
     姓名印文之營利事業變更登記申請書、上訴人之身分證正
     反面、蓋有上訴人印文之讓渡書等件，業經調取帝富公司
     商業登記卷宗核閱無訛；上訴人復自陳吳恩丞前要求其將
     身分證影本及印章交付，並告知是為辦理公司的東西，其
     已將身分證交付吳恩丞，嗣辦妥手續之後，吳恩丞即對外
     表示上訴人為帝富酒店之負責人，上訴人於97年5月間知悉
     被登記為帝富公司負責人，業經上訴人陳述及證人即上訴
     人之母親鄭麗珠證述在卷（見本院卷第19頁背、第47頁背
     、第65頁背及第66頁背），但吳恩丞對於剛到職員工僅以
     為領薪水之必要為由要求應提出身分證，並未要求提出印
     章，業經證人丁○○○述明確（見本院卷第48頁），故上
     訴人除為基於領薪水之必要交付身分證與吳恩丞之外，尚
     另為辦理公司等事項依吳恩丞之要求交付身分證，而辦理
     帝富酒店負責人變更需使用上訴人印章，且吳恩丞已要求
     上訴人交付印章，已如前述，堪認上訴人已為辦理帝富酒
     店負責人變更事宜將其印章及身分證均交付吳恩丞。再者
     ，上訴人於97年5月間已知悉被登記為帝富酒店負責人，已
     如前述，然上訴人迄於97年6月19日始要求吳恩丞更換帝富
     酒店負責人，亦經上訴人陳述在卷（見本院卷第47頁背）
     ，核與證人丁○○○場證述：上訴人當兵前之一、二個星
     期，約於97年6月間，上訴人與吳恩丞在帝富酒店內發生爭
     吵，吳恩丞並毆打上訴人，上訴人翌日告知伊，係因上訴
     人要求更換帝富酒店負責人始與吳恩丞發生爭執（見本院
     卷第48頁）等情相符，則上訴人於97年5月間既依吳恩丞要
     求提出辦理帝富酒店負責人變更所需之印章及身分證，並
     於97年5月間已知悉其經登記為帝富酒店負責人，但延至97
     年6月19日始要求吳恩丞變更負責人，益認上訴人已同意自
     97年5月6日起登記為帝富酒店負責人。
  2、上訴人同意自97年5月6日登記為帝富酒店負責人，已如前
     述，並已登記在帝富酒店之營利事業登記證上，有營利事
     業登記證附卷可查（見本院卷第16頁），具有公示效用，
     上訴人自97年3月起至其97年7月服兵役之前均在帝富酒店
     任職，亦經證人丁○○○述在卷（見本院卷第46頁背至第
     47頁），帝富酒店之經營項目包括飲酒店業、菸酒零售業
     ，帝富酒店營業所需酒類產品是由吳恩丞及阿BEN決定訂購
     ，均如前述，而吳恩丞是以帝富酒店員工之名義叫酒，業
     經被上訴人陳述在卷（見本院卷第19頁背），並為上訴人
     所不爭，上訴人既曾在帝富酒店擔任服務生，對此叫酒情
     況應知之甚明，卻未提出異議，上訴人顯已同意吳恩丞以
     其擔任負責人之獨資商號帝富酒店之名義對外為訂購酒類
     貨品之法律行為，以自己行為表示以代理權授與吳恩丞，
     堪予認定。
  3、吳恩丞以帝富酒店為買受人，自97年7月30日起至97年9月
     17日止向被上訴人訂購包括Coors、Beer、Vodka、
     Grant's FR、Montezuma等酒類產品，金額合計40萬0800元
     ，業經簽收，已如前述，上訴人對此金額亦不爭執（見本
     院卷第67頁），上訴人既同意吳恩丞以帝富酒店名義對外
     為法律行為，而帝富酒店為獨資商號，帝富酒店與上訴人
     為一權利主體，則吳恩丞以帝富酒店名義向被上訴人所購
     買之上開酒類貨品，均應由上訴人負授權人責任，給付上
     開酒類貨品之買賣價金。被上訴人主張上訴人應依兩造間
     之買賣契約給付上開貨款40萬0800元，為屬可取。
 4、上訴人雖抗辯帝富酒店非其出資經營，依其資力不可能出資
    經營酒店云云，並提出95年度、96年度、97年度綜合所得稅
    各類所得資料清單及活期儲蓄存款存摺明細為證（見本院卷
    第72頁至第75頁、第91頁至第108頁），但如前述，上訴人
    既應就其同意登記為帝富酒店負責人，並同意吳恩丞以帝富
    酒店名義對外為法律行為乙節負授權人責任，則縱帝富酒店
    非其出資經營，仍無礙於其授權人責任之成立。上訴人此部
    分抗辯，仍無可取。
五、綜上所述，被上訴人依兩造間買賣契約，請求上訴人給付40
    萬0800元，洵屬有據，應予准許。從而，原審所為上訴人敗
    訴之判決，並無不當，上訴論旨指摘原判決不當，求予廢棄
    改判，為無理由。
六、至兩造其餘之攻擊或防禦方法，及未經援用之證據，經本院
    斟酌後，認為均不足以影響本判決之結果，自無一一詳予論
    駁之必要，併此敘明。
七、據上論結，本件上訴為無理由，依民事訴訟法第436條之1第
    3項、第449條第1項、第78條，判決如主文。
 中    華    民    國    98    年   11    月    30    日
                     勞工法庭  審判長 法  官  丁蓓蓓
                                      法  官  魏式瑜
                                      法  官  黃書苑
以上正本係照原本作成。
本判決不得上訴。
 中    華    民    國    98    年   11    月    30    日
                                      書記官  蔡月女

司法院資訊處製作；財團法人民間司法改革基金會備份。
